【裁判字號】    89,上易,815
【裁判日期】    890920
【裁判案由】    妨害家庭
【裁判全文】
臺灣高等法院高雄分院刑事判決                    八十九年度上易字第八一五號
    上  訴  人
    即  被  告  丙○○○
    上  訴  人
    即  被  告  甲○○
    共      同
右上訴人因妨害家庭案件，不服臺灣屏東地方法院八十八年度易字第一二四三號中華
民國八十八年十二月二十三日第一審判決（起訴案號：臺灣屏東地方法院檢察署八十
八年度偵續字第六五號），提起上訴，本院判決如左：
      主  文
原判決撤銷。
丙○○○、甲○○均無罪。
      理  由
一、公訴意旨略以：被告甲○○明知被告丙○○○係告訴人乙○○之妻，為有配偶之
    人，二人竟基於概括之犯意，自民國八十八年八月十日起，在屏東縣高樹鄉泰山
    村溪邊巷空屋租屋同居，連續通（相）姦多次。嗣於八十八年九月四日凌晨零時
    三十分許，乙○○會同警員前往上址，而查獲二人同居一室，因認被告丙○○○
    所為，係犯刑法第二百三十九條前段之通姦罪嫌；被告甲○○則係犯同條後段之
    相姦罪嫌。
二、公訴人認被告涉有妨害家庭犯行，無非以：(一)被告二人於警訊中坦承於上址已同
    居二十多天之情；(二)告訴人指訴會警至該屋時，被告二人延遲九至十五分鐘始開
    門，其趁機從後窗觀出二人同睡一床；(三)二人若商量訴訟事宜，當不致遲延開門
    若此；(四)二人深夜獨處一室，有悖常理；(五)被告丙○○○自承有打電話要求被告
    甲○○幫其買衣褲，若非有親密關係，實不可能託其購買個人隱私用品，被告犯
    嫌應屬明確等情為其論據。訊據被告均堅決否認有何通姦或相姦犯行，均辯稱：
    丙○○○係受僱於甲○○，案發當天丙○○○接獲法院之傳票，因與其夫及女兒
    不合，無親友可提供意見，始向甲○○詢問訴訟事宜，渠等並無同居，該查獲處
    係丁鳳春所承租，丙○○○與丁鳳春同住該處，甲○○並無住該處等語。
三、按犯罪事實應依證據認定之，無證據不得推定其犯罪事實；不能證明被告犯罪者
    ，應諭知無罪之判決，刑事訴訟法第一百五十四條、第三百零一條第一項定有明
    文。又認定不利於被告之事實，須依積極證據，苟積極證據不足為不利於被告事
    實之認定時，即應為有利於被告之認定，更不必有何有利之證據；且被告否認犯
    罪所持之辯解縱屬不能成立，仍非有積極證據足以證明其犯罪行為，不能遽為有
    罪之認定；又認定犯罪事實所憑之證據，雖不以直接證據為限，間接證據亦包括
    在內，然而無論直接或間接證據，其為訴訟上之證明，須於通常一般之人均不致
    有所懷疑，而得確信其為真實程度者，始得據為有罪之認定，倘其證明尚未達此
    一程度，而有合理懷疑存在時，事實審法院復就其心證上理由予以闡述，敘明其
    如何無從為有罪之確信，因而為無罪之判決，尚不得任意指為違法，最高法院三
    十年上字第八一六號判例、三十年上字第一八三一號判例、七十六年台上字第四
    九八六號判例可資參照。
四、經查：
（一）經訊之現場查獲警員張豐強、潘文賓，於本院證稱：「當天告訴人單獨一人來
      報案，報案後我們到現場約十分鐘左右，我們敲門的時候沒有開門，約五分鐘
      後他們自己將門打開，我沒有看清楚是何人開門，該處只有一間房間，沒有其
      他房間，只有一張床，是雙人床，被告二人穿著整齊，是外出服，他們有無穿
      皮鞋、襪子我不記得」，「（床舖有無睡過的痕跡？）不記得了」，「（現場
      有無蒐證？）那是私人房間，我們不敢搜索」，「沒有蒐證」等語（本院卷第
      四一頁、第四二頁）。是被告二人身穿外出服，衣著整齊，而又無其他通姦、
      相姦之事證，且深夜有人敲門，衡情必有所遲疑，未立即開門，應屬常情，自
      難僅憑被告二人於深夜獨處一室，警察敲門後五分鐘始開門，遽予認定渠等姦
      情。
（二）又告訴人固陳稱：「查獲當天，警察敲門，被告二人不開門，我從窗戶看到被
      告二人從床上起來，都只穿內衣、內褲，趕快穿衣服，甲○○趕快穿好就馬上
      躲到另一個床舖底下。當場有兩個床舖，是我太太開門。我一進門就叫甲○○
      從床舖底下出來，我告訴他不要躲了，我已經看到了。」等語（本院卷第四三
      頁），惟為被告所否認，而現場查獲之警員張豐強、潘文賓均表示對該窗戶內
      之情形不清楚（本院卷第四四頁），是難僅憑告訴人之片面之詞，遽認被告二
      人當時僅穿內衣內褲之情。
（三）又被告二人固於警訊中供認同居已有二十多天等語，然均供稱未發生性行為（
      警訊卷第四頁背面、第六頁背面），且其二人至偵審中皆否認有同居之事實，
      並稱警訊筆錄記載有誤。況員警查獲時，並未在該處查獲被告甲○○之私人物
      品，則其是否確實居住該處，不無疑竇。至被告等雖於本院始供稱該查獲之空
      屋為丁鳳春所承租，並經證人丁鳳春到庭證稱：伊單獨租該處居住，因丙○○
      ○與其夫吵架，要搬出來住，伊就叫她來住，查獲時伊外孫女發燒，伊去高雄
      看她，所以不在等語（本院卷第四五頁），所述是否屬實雖屬存疑，惟被告等
      之供述既前後不一致，又無其他佐證足資證明渠等同居之事實，自難採憑警訊
      所供。
（四）至被告丙○○○於偵查中固承認託被告甲○○為其購買內衣褲之情（偵續字卷
      第三六頁背面），且有告訴人所提出被告間對話之錄音紀錄為證（偵續字卷第
      四頁至第七頁）；又被告丙○○○之女楊慧珍雖於原審中證稱：曾見甲○○打
      電話給伊母親後，二人即外出，伊母親有時整個晚上都不回來，但沒有看過伊
      母親與甲○○間親密行為等語（原審卷第三十頁），惟上開事實僅得認被告二
      人交情匪淺，尚難據以推論被告二人必然有性關係。
（五）另原審於八十八年九月二十二日隔離訊問被告二人，該查獲時未開門之幾分鐘
      所為何事？被告丙○○○辯稱：仍在討論另案訴訟事宜（原審卷第十四頁背面
      ）；被告甲○○則辯稱：一直在等看是誰，並未討論告訴狀之事（原審卷第十
      五頁背面），被告二人所述雖有不同，然當時已事隔二年餘，被告二人就當時
      短暫時間內之細節記憶不清，致所述有所歧異，非無可能，自難因此認定其二
      人當時即有通姦或相姦之舉。
五、綜上所述，告訴人之指訴尚有令人懷疑之處，無法確信其為真實，且無其他事證
    足以佐證，依前開說明，自難據為被告等有通姦、或相姦犯行之認定。此外復查
    無其他積極證據足認被告二人犯行，自屬犯罪不能證明，原審未予詳查，遽認被
    告等有罪並予科刑，自有未洽，被告等上訴意旨均否認犯罪，即為有理由，應由
    本院撤銷改判，另為無罪之諭知。
據上論結，依刑事訴訟法第三百六十九條第一項前段、第三百六十四條、第三百零一
條第一項，判決如主文。
本案經檢察官陳新慶到庭執行職務。
中    華    民    國     八十九     年       九       月     二十     日
                              臺灣高等法院高雄分院刑事第三庭
                                  審判長法官  莊秋桃
                                        法官  謝宏宗
              法官  魏式璧
右正本證明與原本無異。
不得上訴。
                                      書記官  楊茱宜
中    華    民    國     八十九     年       九       月    二十二    日
                                                                  Ｊ


司法院資訊處製作；財團法人民間司法改革基金會備份。
